---
title: "Control1"
author: "Ariel Fuentes"
date: "`r format(Sys.time(), '%d %B, %Y')`"
output: 
  html_document:
    css: style.css
    toc: TRUE
    toc_depth: 3
    toc_float:
      collapsed: FALSE
      smooth_scroo: TRUE
---

```{r setup, include=FALSE}
knitr::opts_chunk$set(echo = TRUE)
library(DBI)
library(odbc)
library(tibble)
library(kableExtra)
library(dplyr)
library(tidyr)
library(DBI)
library(dtplyr)
library(lubridate)
library(data.table)
```

```{r, echo=FALSE}
htmltools::img(src = knitr::image_uri(file.path("../data/logo_geo_0.png")
                                      ),
               alt = 'logo',
               style = 'position:absolute; top:0; right:0; padding:1px;',
               width = "110px",
               heigth = "110px")
```

## 1. Enunciado

**De la encuesta Origen Destino determinar:**

Tiempo de estadía y tiempo de viaje por 2 propósitos de viaje (A y B) para un día laboral normal.

Con dicha información calcular:

**Cantidad de Viajes = (cantidad de viajes por propósito A * H + cantidad de viajes por propósito B * G) / T**

**Donde: **

  * H: variación % de cantidad de población dada una distribución normal
  * G: variación % de cantidad de población dada una distribución uniforme
  * T: tiempo de viaje o estadía calculado

Simular y analizar la cantidad de viajes 5 veces según los tiempos calculados.

## 2. Obtención de datos

Las EOD son generadas por SECTRA y se encuentran disponibles en formato de Base de Datos tipo Access, que están alojadas en la siguiente página: http://www.sectra.gob.cl/encuestas_movilidad/encuestas_movilidad.htm

Se procede a cargar la base y a realizar la consulta de esta.

````{r}
accdb_con <- dbConnect(drv = odbc(), 
                       .connection_string = paste0("Driver={Microsoft Access Driver (*.mdb, *.accdb)};DBQ=", 
                                                   "../data/base_datos_eodStgo_2012/base_datos_eodStgo_2012.accdb", 
                                                   ";"))
sql_t <- paste0("SELECT [Viaje]![FactorLaboralNormal]*[Persona]![Factor_LaboralNormal] AS Viajes,
                PropositoAgregado,
                PropositoEstraus,
                Viaje.Persona,
                Persona.Factor_LaboralNormal AS CantidadPersonas,
                HoraIni, 
                HoraFin, 
                TiempoViaje 
                FROM (Viaje INNER JOIN Persona ON Viaje.Persona = Persona.Persona)
                INNER JOIN PropositoAgregado ON PropositoAgregado.Id = Viaje.PropositoAgregado
                WHERE [Viaje]![FactorLaboralNormal]*[Persona]![Factor_LaboralNormal] >= 0
                ORDER BY Viaje.Persona DESC, HoraIni Asc;
                ")
dt <- lazy_dt(DBI::dbGetQuery(conn = accdb_con, 
                        statement = sql_t))
````

## 3. Tratamiento de los datos

Con el objetivo de generar el *tiempo de estadía* y *tiempo de viaje*, se realiza lo siguiente, dejando los tiempos en horas:

````{r, message=FALSE, warning = F}
dt <- dt %>%
  group_by(Persona) %>%
  as_tibble() %>%
  mutate(HoraAnt = lag(HoraFin),
         Estadia = as.duration(interval(HoraAnt, HoraIni)),
         Estadia = replace_na(Estadia, 0)) %>%
  select(-c("HoraIni", "HoraFin", "HoraAnt")) %>%
  filter(Estadia >= 0) %>%
  group_by(PropositoEstraus, Persona) %>%
  summarise(Personas_tot = sum(CantidadPersonas),
            Viajes = sum(Viajes),
            `Tiempo de Viaje` = sum(TiempoViaje),
            Estadia = sum(Estadia)) %>%
  filter(!is.na(`Tiempo de Viaje`)) %>%
  group_by(PropositoEstraus) %>%
  summarise(Personas = sum(Personas_tot),
            Viajes = sum(Viajes),
            `Tiempo de Viaje` = mean(`Tiempo de Viaje`)/60,
            Estadia = as.numeric(mean(Estadia))/3600) %>%
  ungroup()

kable(dt, 
      format.args = list(big.mark = ",")
      ) %>%
  kable_paper()
````

## 4. Distribución de Población

En esta parte se calcula la distribución de la Población y se agrega al dataframe

````{r}
set.seed(15)
pob_tot <- pull(summarise(dt, sum(Personas)))
H <- 1 + (rnorm(1, mean = pob_tot)-pob_tot)/pob_tot
G <- 1 + (runif(1, max = pob_tot)-pob_tot)/pob_tot

dt <- dt %>%
  mutate(H = H,
         G = G) 

kable(dt, 
      format.args = list(big.mark = ","),
      digits = 8
      ) %>%
  kable_paper()
````

## 5. Indicador de Viajes

En esta sección aplicamos la fórmula del enunciado, utilizando solo los propósitos *Estudio* y *Trabajo*.

````{r}
viajes_tot <- function(nviajes_A, nviajes_B, tiempos_A, tiempos_B){
  n_viajes <- (nviajes_A*unique(dt$H) + nviajes_B*unique(dt$G))/sum(tiempos_A, tiempos_B)
  return(n_viajes)
}

Estudio_Otro <- viajes_tot(nviajes_A = dt$Viajes[dt$PropositoEstraus == "Estudio"], nviajes_B = dt$Viajes[dt$PropositoEstraus == "Otro"], tiempos_A = dt$`Tiempo de Viaje`[dt$PropositoEstraus == "Estudio"], tiempos_B = dt$`Tiempo de Viaje`[dt$PropositoEstraus == "Otro"])

Estudio_Trabajo <- viajes_tot(nviajes_A = dt$Viajes[dt$PropositoEstraus == "Estudio"], nviajes_B = dt$Viajes[dt$PropositoEstraus == "Trabajo"], tiempos_A = dt$`Tiempo de Viaje`[dt$PropositoEstraus == "Estudio"], tiempos_B = dt$`Tiempo de Viaje`[dt$PropositoEstraus == "Trabajo"])

Estudio_VolverACasa <- viajes_tot(nviajes_A = dt$Viajes[dt$PropositoEstraus == "Estudio"], nviajes_B = dt$Viajes[dt$PropositoEstraus == "Volver a casa"], tiempos_A = dt$`Tiempo de Viaje`[dt$PropositoEstraus == "Estudio"], tiempos_B = dt$`Tiempo de Viaje`[dt$PropositoEstraus == "Volver a casa"])

Estudio_VolverACasa <- viajes_tot(nviajes_A = dt$Viajes[dt$PropositoEstraus == "Estudio"], nviajes_B = dt$Viajes[dt$PropositoEstraus == "Volver a casa"], tiempos_A = dt$`Tiempo de Viaje`[dt$PropositoEstraus == "Estudio"], tiempos_B = dt$`Tiempo de Viaje`[dt$PropositoEstraus == "Volver a casa"])

Otro_Trabajo <- viajes_tot(nviajes_A = dt$Viajes[dt$PropositoEstraus == "Otro"], nviajes_B = dt$Viajes[dt$PropositoEstraus == "Trabajo"], tiempos_A = dt$`Tiempo de Viaje`[dt$PropositoEstraus == "Otro"], tiempos_B = dt$`Tiempo de Viaje`[dt$PropositoEstraus == "Trabajo"])

Otro_VolverACasa <- viajes_tot(nviajes_A = dt$Viajes[dt$PropositoEstraus == "Otro"], nviajes_B = dt$Viajes[dt$PropositoEstraus == "Volver a casa"], tiempos_A = dt$`Tiempo de Viaje`[dt$PropositoEstraus == "Otro"], tiempos_B = dt$`Tiempo de Viaje`[dt$PropositoEstraus == "Volver a casa"])

Resultados <- list(Estudio_Otro,
Estudio_Trabajo,
Estudio_VolverACasa,
Otro_Trabajo,
Otro_VolverACasa)

names(Resultados) <- c("Estudio_Otro",
"Estudio_Trabajo",
"Estudio_VolverACasa",
"Otro_Trabajo",
"Otro_VolverACasa")

Resultados

````
