---
title: "Tarea3 - Ayudantía"
author: "Ariel Fuentes"
date: "30-11-2021"
output: 
  html_document:
    css: style.css
    toc: TRUE
    toc_depth: 3
    toc_float:
      collapsed: FALSE
      smooth_scroo: TRUE
---

```{r setup, include=FALSE}
knitr::opts_chunk$set(echo = TRUE)
library(DBI)
library(tibble)
library(ggplot2)
library(dplyr)
library(stringr)

```

```{r, echo=FALSE}
htmltools::img(src = knitr::image_uri(file.path("../data/logo_geo_0.png")
                                      ),
               alt = 'logo',
               style = 'position:absolute; top:0; right:0; padding:1px;',
               width = "110px",
               heigth = "110px")
```

## 1. Temática

En la presente tarea, se visualiza el detalle de los recorridos de los camiones de aseo domiciliario de la ciudad de Valdivia el año 2015. Consta de las siguientes partes:

- Se descarga archivo de extensión `*.csv` desde el [Portal de Datos Abiertos](https://datos.gob.cl/).
- Se carga como base de datos *SQLite*.
- Se procesa y visualiza en *R*.

## 2. Conección a Base de Datos

````{r}
con <- dbConnect(RSQLite::SQLite(), "../data/test.db")

recorridos <- dbGetQuery(con, "SELECT * FROM `recorrido camiones aseo 2015 valdivia`") %>%
  as_tibble() %>%
  filter(!is.na(Vehicle))
dbDisconnect(con)
````

## 3. Análisis

La base de datos contiene en su mayoría datos del 8 de abril de 2015. Por lo que obviaremos del análisis los datos que no corresponden a dicha fecha. 

- Como primer paso, deseamos análizar el tipo de actividad que realiza la flota en cuestión, para ello, confeccionamos un gráfico de torta:

````{r}
Event <- recorridos %>%
  filter(ActivityDate == "2015-04-08T00:00:00") %>%
  group_by(EventType) %>%
  summarise(n = n()) %>%
  ungroup() %>%
  mutate(lbl = paste0(as.character(round(n/sum(n)*100, 2)), "%")) %>%
  arrange(n)

ggplot(Event, aes(x="", y=n, fill=EventType)) +
  geom_col(color = "black") +
  guides(fill = guide_legend(title = "Tipos de Eventos")) +
  scale_fill_viridis_d() +
  coord_polar(theta = "y") +
  theme_void() +
  ggtitle("Actividad Camiones de Aseo - Valdivia") +
  theme(plot.title = element_text(hjust = 0.5))
````

Si bien la categoría de eventos no son del todo claras, se observa que cerca del 90% está listo para operar (Actualización Programada).

- En segundo lugar, quisiéramos saber el uso que se le da a la flota:

````{r}
Veh <- recorridos %>%
  group_by(Vehicle) %>%
  summarise(uso = n()) %>%
  ungroup() %>%
  mutate(Veh_num = str_extract(Vehicle, "(\\d)+"))

Dev.Std <- round(sd(Veh$uso), 2)

ggplot(Veh, aes(x = Veh_num, y = uso)) +
  geom_col() +
  geom_hline(yintercept = mean(Veh$uso), color = "blue") +
  theme_light() +
  annotate(geom = "text", x = 10, y = 400, label = paste0("Desviación Estándar:", Dev.Std)) +
  ggtitle("Vehículos de Aseo por Día - Valdivia 2015") +
  xlab("id Veh.") +
  scale_y_continuous(name = "Uso de Vehículos",
                     breaks = seq(0, 600, 50)) +
  theme(plot.title = element_text(hjust = 0.5))
````

Se observa que del total de la flota, se le da un uso intensivo a los vehículos *196, 197 y 227*. También, nos encontramos con vehículos con poco uso como lo es el *146 y 161*, los que no tienen nigún uso, podríamos suponer que es flota de reserva.