---
title: "Tarea2 - Ayudantía"
author: "Ariel Fuentes"
date: "08-10-2021"
output: 
  html_document:
    css: style.css
    toc: TRUE
    toc_depth: 3
    toc_float:
      collapsed: FALSE
      smooth_scroo: TRUE
---

```{r setup, include=FALSE}
knitr::opts_chunk$set(echo = TRUE)
library(tibble)
library(kableExtra)
library(dplyr)
library(tidyr)
library(ggplot2)
```

```{r, echo=FALSE}
htmltools::img(src = knitr::image_uri(file.path("../data/logo_geo_0.png")
                                      ),
               alt = 'logo',
               style = 'position:absolute; top:0; right:0; padding:1px;',
               width = "110px",
               heigth = "110px")
```

## 1. Enunciado

Crear una base datos de 1.000 registros que va a contener 5 comunas (a, b, c, d y e). La primera comuna tiene que ser un total del 20% de registros, la segunda de un 30%, la tercera de un 25%, la cuarta de un 15% y la quinta de un 10%.
Se debe crear una población total con distribución normal que va entre 10.000 y 100.000, con una desviación de 7.000.

- Los niños corresponden del 7 al 21% de la población total.
- La población de adulto mayor corresponde del 16 al 34% de la población total.

### Datos generados

````{r}
set.seed(1000)
BBDD <- data.frame(comuna = sample(c(paste0(rep("c", 5), seq(1:5))), 
                                   size = 1000, 
                                   replace = T, 
                                   prob = c(.2, .3, .25, .15, .1)
),
pob_total = rnorm(1000, 100000, 7000)
) %>%
  mutate(niños = ceiling(sample(seq(.07, .21, by = .01), 
                                1000, 
                                replace = T)*pob_total),
         adulto_mayor = trunc(sample(seq(.16, .34, by = .01), 
                        1000, 
                        replace = T)*pob_total))

kable(BBDD, 
      format.args = list(big.mark = ",")
      ) %>%
  kable_paper() %>%
  scroll_box(width = "100%", height = "200px")
```

## 2. Índice de Dependencia

Crear índice de dependencia por comuna tanto de la población de niños como de adulto mayor, cuya formulación es la siguiente:

Segmento_pobl/Pobl_total*100

````{r}
BBDD_tot <- BBDD %>%
  summarise(pob_total = sum(pob_total),
            niños = sum(niños),
            adulto_mayor = sum(adulto_mayor)) %>%
  mutate(comuna = "global") %>%
  relocate(comuna)

dependencia <- bind_rows(BBDD, BBDD_tot) %>%
  group_by(comuna) %>%
  summarise(indice_n = sum(niños)/sum(pob_total)*100, 
            indice_adul_m = sum(adulto_mayor)/ sum(pob_total)*100)

rm(BBDD_tot)

kable(dependencia, 
      format.args = list(big.mark = ",")
      ) %>%
  kable_paper() %>%
  scroll_box(width = "100%", height = "200px")
````

## 3. Gráficos

Para analizar la estadística descriptiva, se procedió a superponer los gráficos de violín y diagrama de cajas para cada una de las comunas y desclasificado por *adulto mayor* y *niños*. Se observa que la población está envejecida, dado que en todas las comunas hay más cantidad de adulto mayor que de niños.

````{r}
BBDD_lon <- pivot_longer(BBDD, !comuna, 
                         names_to = "pobl", 
                         values_to = "cant") %>%
  filter(pobl != "pob_total")

ggplot(BBDD_lon, aes(comuna, cant, fill = comuna)) +
  geom_violin() +
  geom_boxplot(width = .3, fill = "white") +
  facet_wrap(~pobl, labeller = labeller(pobl = c("adulto_mayor" = "Adulto Mayor",
                                                 "niños" = "Niños" ))) +
  theme_minimal() +
  ggtitle("Estadística Descriptiva de la Población") +
  theme(plot.title = element_text(hjust = 0.5)) +
  xlab("Comunas") +
  ylab("Personas")
````

Se observa además que el promedio de población y la distribución de grupos etáreos es muy similar para todas las comunas estudiadas. Las diferencias son leves y estas se hallan en que percentil se concentran los datos, de todas formas, estos tienden a ser equidistribuidos.